【裁判字號】    92,自,192
【裁判日期】    921014
【裁判案由】    侵占
【裁判全文】
臺灣板橋地方法院刑事判決                          九十二年度自字第一九二號
    自  訴  人  順峰交通有限公司
    法定代理人  甲○○
    代  理  人  乙○○
    被      告  丙○○
右列被告因侵占案件，經自訴人提起自訴，本院判決如左：
    主  文
丙○○無罪。
    理  由
一、自訴意旨略以：被告丙○○於民國九十二年三月三十一日起，向自訴人承租車牌
    號碼九Ａ─七六號計程車一部，雙方約定每日租金新臺幣（下同）七百元整，
    每七日付款一次，自訴人乃將該車及行照交予被告，詎被告自九十二年四月十一
    日起至九十二年六月七日止，積欠租金共計三萬六千六百元，經自訴人以存證信
    函通知終止租約並請求返還該車，被告均置之不理，拒將該車返還。因認被告意
    圖為自己不法之所有，將自己承租他人之計程車侵吞入己，已涉有刑法第三百三
    十五條之侵占罪嫌。
二、按犯罪事實應依證據認定之，無證據不得推定其犯罪事實。又不能證明被告犯罪
    者，應諭知無罪之判決，刑事訴訟法第一百五十四條、第三百零一條第一項前段
    分別定有明文。而認定不利於被告之事實，須依積極證據，苟積極證據不足為不
    利於被告事實之認定時，即應為有利於被告之認定，更不必有何有利之證據。最
    高法院著有判例可循（最高法院三十年上字第八一六號判例參照）。復按刑法上
    之侵占罪，須持有人變易其原來之持有意思而為不法之所有之意思，始能成立，
    若僅將持有物延不交還或有其他原因致一時未能交還，既缺乏主觀要件，即難以
    侵占罪責相繩，最高法院亦著有六十八年臺上字第三一四六號判例可資參照。經
    核自訴人認被告涉有右揭犯行，係以駕駛人租用合約書、身分證、存證信函（均
    影本）等證物，為主要論據。
三、訊據被告丙○○堅決否認有何侵占犯行，辯稱：我有欠車行車款，但我沒有侵占
    的意思，我車子牽到修理廠，後來修理廠說自訴人說我有欠車行車租，車子不能
    讓我牽回去，當時是因為向錢莊借款，我將賺來的錢還給錢莊，所以才付不出車
    款。我現在工廠幫忙打零工，自訴人對我也不錯，我希望車子再讓我開，我賺錢
    再還給車行等語。經查：
（一）自訴代理人於本院訊問時稱：在四月二十九日晚上，被告拿了五千二百五十元
      來我們公司，苦苦哀求請我們將車租他，我去他家的那一天，他的母親和太太
      對他的行為都不太理會，本不想再租他，後來想說他有困難就再租他，但是自
      四月三十日至六月二十二日我們扣車為止，他只繳了二千二百五十元，是公司
      小姐打電話給被告太太，後來被告才託人來繳錢，繳了二千二百五十元，至六
      月二十二日扣車為止被告已欠了四萬五千七百元。被告有託他弟弟來，說他還
      想開車，有準備二、三千元要先給我們，問是不是還可以租他，這個錢我們沒
      有收（詳見本院九十二年七月十五日訊問筆錄）。則被告雖未將積欠之車款全
      部繳交，然既已陸續繳交車款，並由被告之胞弟與自訴人協商是否續租事宜，
      其是否有侵占之犯意，實堪存疑。
（二）自訴代理人另稱：我們告他之後，他還將車拿去保養廠修理，他應該有侵占的
      意思（見本院九十二年八月二十一日訊問筆錄）。惟該保養廠係與自訴人公司
      合作之維修廠，此已經自訴人陳述在卷，若被告有侵占之意思，當不至於侵占
      後，仍將車輛開往該易遭自訴人發現之保養廠修理。由此亦可知被告應無侵占
      之犯意。揆諸前揭判例意旨及說明，本件應屬民事糾紛，與詐欺犯行無涉。
（三）綜上所述，自訴人所舉證據不足以證明被告犯行，復查無其他任何積極證據足
      資證明被告確有侵占情事，不能證明被告犯罪，自應為無罪之諭知。
四、被告經合法傳喚，無正當理由未到庭，本院認係應諭知無罪之案件，爰不待其陳
    述，逕行判決。
據上論結，應依刑事訴訟法第三百零一條第一項、第三百零六條、第三百四十三條，
判決如主文。
中      華      民      國    九十二    年      十      月      十四    日
                                  臺灣板橋地方法院刑事第三庭
                                      法  官  李君豪
右正本證明與原本無異。
如不服本判決，應於判決送達後十日內，向本院提出上訴狀。
                                      書記官  楊灥
中      華      民      國    九十二    年      十      月      十四    日


司法院資訊處製作；財團法人民間司法改革基金會備份。
